【裁判字號】    98,上訴,3654
【裁判日期】    990112
【裁判案由】    毒品危害防制條例
【裁判全文】
臺灣高等法院刑事判決            98年度上訴字第3654號
上  訴  人
即  被  告  丁○○
選任辯護人  巫宗瀚律師
上列上訴人因違反毒品危害防制條例案件，不服臺灣桃園地方法
院98年度訴字第1號，中華民國98年7月8日第一審判決（ 起訴案
號：臺灣桃園地方法院檢察署97年度偵字第10118號 ），提起上
訴，本院判決如下：
    主  文
原判決撤銷。
丁○○販賣第三級毒品，處有期徒刑伍年月，販賣毒品所得新
臺幣仟伍佰元沒收，如全部或一部不能沒收時，以其財產抵償
之；扣案門號0000000000號行動電話機壹支沒收。又販賣第三級
毒品，處有期徒刑伍年月，販賣毒品所得新臺幣柒仟元沒收，
如全部或一部不能沒收時，以其財產抵償之；扣案第三級毒品愷
他命拾小包（驗餘含袋重共23.85公克）、第三級毒品愷他命參
包（驗餘含袋重共41.633公克），門號0000000000號行動電話機
壹支沒收。應執行有期徒刑柒年肆月，販賣毒品所得新臺幣壹萬
零伍佰元，沒收，如全部或一部不能沒收時，以其財產抵償之；
扣案第三級毒品愷他命拾小包（驗餘含袋重共23.85公克）、第
三級毒品愷他命包（驗餘含袋重共41.633公克），門號000000
0000號行動電話機壹支，均沒收。
    事  實
一、丁○○明知愷他命（Ketamine，俗稱K他命）係毒品危害防
    制條例所規定之第三級毒品，不得販賣及持有，竟基於圖謀
    不法利益販賣第三級毒品愷他命之犯意：
(一)、於民國97年4月20日凌晨2時許，以其所持有之門號00000000
    00號行動電話與乙○○聯絡，再在桃園縣龍潭鄉○○路「FS
    K」修車廠內，以每公克新臺幣（下同）350元之代價，販賣
    第三級毒品愷他命10公克予乙○○，計販賣毒品所得3500元
    。
(二)、於97年4月21日凌晨3時許，先以其所持有之門號0000000000
    號行動電話與乙○○聯絡，再於同日凌晨3時30分許，在同
    上處所，以共計7000元之價格，販賣第三級毒品愷他命10小
    包 (驗餘含袋重共23.85公克)予乙○○。嗣乙○○於97年4
    月21日凌晨4時50分許，在桃園縣八德市○○路與長興路口
    為警攔查，並自其隨身攜帶之香菸盒中扣得上開第三級毒品
    愷他命10小包，員警隨即循線於同日上午7時30分許，在桃
    園縣龍潭鄉○○路、國聯街口逮捕丁○○，並自其隨身背包
    中扣得第三級毒品愷他命3包（驗餘含袋重共41.633公克，
    此部分持有毒品，於行為時不成立犯罪），暨丁○○所有供
    聯繫販賣上開毒品所用之門號0000000000號行動電話1具（
    含SIM卡1張）。
二、案經桃園縣政府警察局八德分局報請臺灣桃園地方法院檢察
    署檢察官偵查後提起公訴。
    理  由
一、證人乙○○於97年4月21日警詢中指證：扣案第三級毒品愷
    他命係向被告所購買等語，惟其於本院98年12月22日審理到
    庭作證時則否認有向被告買受扣案毒品愷他命，證稱：係向
    「小黑」男子所買，警詢中是警方用電擊棒、鋁棒等物嚇伊
    ，伊才指認向被告買毒品云云，前後所述不同。經查：本案
    係警方於97年4月21日凌晨4時50分許先臨檢查獲乙○○，在
    其身上查得第三級毒品愷他命10小包，乙○○向警方指稱毒
    品愷他命係當日凌晨3時多向被告所買，警方即指示其打電
    話向被告佯稱還要再買毒品愷他命，而警方果於同日上午7
    時30分許，在被告赴約時將之查獲，警方並在被告身上扣得
    第三級毒品愷他命3包，其後再分別製作被告及乙○○之警
    詢筆錄等情，已據證人即警員蔡文豪於原審時證述明確（原
    審卷第18頁）。而乙○○於97年4月21日15時18分所製作之
    警詢筆錄中，確實有陳稱97年4月19日凌晨2點、97年4月21
    日凌晨3時30分，在龍潭鄉○○路「FSK」修車廠，以每公克
    350元的代價，分別向被告買受毒品愷他命10公克、20公克
    等事實，有該警詢筆錄1份可按，且證人乙○○於本院審理
    時，經提示上開警詢筆錄，亦證稱：在警局確實有指認被告
    等語明確（本院卷第66頁正面、背面）。復對照偵查卷附被
    告所使用之門號0000000000號行動電話通聯紀錄（偵卷第53
    頁背面），乙○○於97年4月21日凌晨3時2分38秒確有以000
    0000000號行動電話撥打被告之0000000000號行動電話，二
    人通話至凌晨3時3分18秒結束；及同日凌晨3時57分27秒，
    被告又以0000000000號行動電話撥打乙○○之0000000000號
    行動電話，二人通話至凌晨3時57分30秒結束（偵卷第53頁
    背面通聯紀錄）。自以上各節以觀，乙○○與被告甚為熟識
    ，其於97年4月21日15時18分警詢時對指認向被告買毒品一
    節，確實有所依據，顯然不可能有誤認或記憶不清等情事。
    再乙○○為警查獲以後，即向警方供稱係向被告購買毒品，
    並依警方指示再撥打電話向被告佯稱還要再買毒品愷他命，
    警方始於被告赴約後將之查獲，並果在被告身上查得相當數
    量之毒品愷他命，可知，被告於深夜接獲乙○○之電話後，
    即攜帶毒品愷他命赴約，足證乙○○於警詢中所證向被告買
    毒品一節，有相當可信度。再乙○○於被查獲前一個多小時
    甫購得毒品，若真的不是向被告所買，而係向「小黑」男子
    購得，則其依事實向警方供陳並無任何困難，且乙○○係被
    查獲前一個多小時始購得毒品，亦不可能無連絡上「小黑」
    之方法，則依警方指示與「小黑」連絡，再由警方依法偵辦
    即可，焉有任意編排係向被告購買毒品之必要？至乙○○於
    本院審理時所證警方有用電擊棒、鋁棒等物嚇伊，伊才指認
    向被告買毒品云云，惟此為證人即警員陳世忠於本院審理時
    到庭所否認，陳世忠證稱：訊問乙○○的過程，都由乙○○
    陳述，沒有人嚇他，一切都依正常程序進行，一問一答而完
    成等語（本院卷第79頁背面）。且參酌乙○○因該次被查獲
    施用第三級毒品行為，於97年4月21日原審法院訊問時，經
    提示警詢筆錄加以質問其毒品來源是否為本案被告丁○○時
    ，乙○○復以證人身分證稱：我做夜班，可能是緊張，講錯
    了等語（偵卷第38、39頁）；及乙○○於97年6月7日偵查中
    到庭作證時，雖亦否認向被告購買毒品，惟經檢查官提示警
    詢筆錄加以質問時，乃答稱：「我記得我那天是說我要去找
    丁○○」等語（偵卷第98頁）；均未提及警詢時有遭警方以
    電擊棒、鋁棒等物加以脅一事，益證其於本院審理時所稱警
    詢非其自由意志之陳述一節，並非事實。綜上所述，本院就
    證人乙○○於97年4月21日15時18分製作警詢筆錄時，其陳
    述當時之原因、過程、內容、功能等外在環境加以觀察，判
    斷其陳述確係出於其本意，並無違法取供情事，其信用性已
    獲得確定保障之特別可信情況，且其所陳述關於是否有向被
    告購買第三級毒品愷他命之內容係為證明被告本案犯罪事實
    存否所必要，符合刑事訴訟法第159條之2所規定傳聞法則之
    例外情形，有證據能力，得為本案證據。
二、訊據被告丁○○固不否認有於上開時、地為警查獲，並扣得
    其持有愷他命3包，及扣案之行動電話1具（含門號00000000
    00號SIM卡1張）為其所有等情，惟否認有上揭販賣愷他命予
    乙○○之犯行，辯稱：伊於19日當晚在車行集合，20號凌晨
    在觀音飆車，伊在飆車怎麼賣毒品給乙○○云云。辯護人則
    辯以：證人乙○○先後證述不一致，有瑕疵之證述，不能認
    定被告有販賣愷他命予乙○○之事實云云。惟查：上開事實
    ，業據乙○○於警詢中證述明確，乙○○於警詢中證稱：伊
    於21日凌晨3時30分左右，在龍潭鄉○○路「FSK」修車廠，
    以每公克350元的代價向丁○○購得愷他命20公克；於4月19
    日凌晨2點在龍潭鄉○○路「FSK」修車廠，以每公克新台幣
    350元代價購得愷他命10公克。共向丁○○購買過二次。伊
    使用0000000000號電話與丁○○聯絡等語（97年度偵字第10
    118號偵卷第17頁）。參以被告之門號0000000000與乙○○
    之門號0000000000之通聯紀錄：１、04月19日（星期六）：
    、21：48：05（05秒）；、23：04：3  7（18秒）；
    、23：29：30（09秒）；、23：44：08（36秒）２、04月
    20日（星期日）：、04：37：59（13秒）；06：21：44
   （12秒）；06：33：55（08秒）；、06：41：19（07秒
    ）（97年度偵字第10118號偵查卷第44至55頁）其二人就前
    開事實(一)所示之交易時間前後，有多次聯絡之事實，已堪認
    乙○○警詢所述以電話與乙○○聯絡購買愷他命云云，尚非
    無稽。至乙○○雖陳稱：向被告購買愷他命10公克之時間為
    97年4月19日凌晨2時許。然參之上開通聯紀錄，被告係於97
    年4月19日21時48分許至凌晨6時41分許為止，與乙○○有密
    切之通話紀錄，及證人甲○○即「FSK」修車廠負責人證謂
    ：星期六晚上我回我店裡休息，被告在星期六（97年4月19
    日）、日（97年4月20日）那兩天都待在我店裡，我特別有
    印象等語（本院卷第67頁反面），顯見乙○○所稱之交易時
    間有記憶不清誤認之情形，其正確之時間應係97 年4月20日
    凌晨2時許，此無礙於與起訴事實同一性之認定。另再參以
    被告之門號0000000000與乙○○之門號0000000000之通聯紀
    錄：04月21日（星期一）：、03：02：38（40秒）；、
    03：57：27（03秒）（97年度偵字第10118號偵查卷第53頁
    背面）足認就前開事實(二)所載之交易時間前後，被告與乙○○二人有聯絡之事實。另查本件係於乙○○為警查獲後，以
    電話與被告聯絡，約定見面，被告始為警查獲，此為被告所
    供承在卷（原審卷第23頁），並參之被告被查獲時，攜有數
    量不少之愷他命等情，亦足以佐證乙○○所述，伊被查獲之
    愷他命係向被告購買云云，堪予採信。
三、乙○○雖於原審羈押訊問時陳稱：查獲之10包愷他命是伊向
    別人拿的，準備要和被告一起用（97年度偵字第10118號偵
    卷第40頁）；於本院審理中證謂：查獲當日的20多公克愷他
    命是在舞廳向小黑購買，伊未曾在97年4月20日及21日凌晨
    至「FSK」修車廠找被告云云（本院卷第65頁反面）。於本
    院並稱：伊於警詢時係遭警關在一間房間，有用電擊棒及鋁
    棒嚇伊，叫伊隨便交一個人出來，伊便會沒事，嚇伊的警員
    不是製作筆錄的警員，伊不知其名字云云（本院卷第66頁）
    。然據詢問及製作乙○○筆錄之警員陳世忠與蔡文豪於本院
    審理中證以：並未見有人以電擊棒等物威嚇乙○○等語。據
    原審播放乙○○之警詢錄音勘驗，其內容核與筆錄所載相符
    （原審卷第31至33頁），並無證據足以證明其陳述有非任意
    性之情形。又乙○○於偵訊時陳以：伊97年4月21日凌晨3點
    多，人在上班云云。惟其於本院證稱：97年4月21日上班時
    間到5點，3點左右就比較閒，可以先離開云云（本院卷第66
    頁）。又乙○○上班之伯爵商務旅店之負責人丙○○於本院
    證以：員工上班時間可購買公司需要物品而自行離開工作場
    所。如果外出時間是主管休息時間，可外出買早餐。購買早
    餐，主管已經休息，不需跟主管回報。乙○○在職證明書不
    能證明其當日全天候在公司等語（本院卷第70、70頁背面）
    。亦不足以認定乙○○當天均未離開伯爵商務旅店。是乙○○嗣後翻異前詞，否認向被告購買毒品，顯係迴護被告之詞
    ，不足據以推翻其警詢陳述而為有利於被告之認定。
四、被告雖辯以：伊於19日當晚在車行集合，20號凌晨2時許在
    觀音飆車，伊在飆車怎麼賣毒品給乙○○云云（原審卷第47
    至49頁）。然其於偵查中另稱：4月19日當時伊沒有在修車
    廠，伊在台66線飆車，伊沒有賣愷他命予乙○○云云（97
    年度偵字第10118號偵卷第11頁、30頁），所述前後不一，
    已有可疑。另依被告於97年4月19日23時31分許，至同年月
    20日凌晨2時52分許之通聯紀錄所顯示之基地台位置，足認
    被告於97年4月20日凌晨2時許，即在桃園縣龍潭鄉○○路「
    FSK」修車廠附近。且當時通聯對方之行動電話號碼為00000
    00000，即是乙○○所使用行動電話門號之一，亦據乙○○
    於警詢證述明確（同上偵卷第17頁），是縱認被告所辯當天
    有去飆車屬實，亦無法認定被告於事實(一)所示之交易時間不
    在桃園縣龍潭鄉○○路「FSK」修車廠。
五、雖「FSK」修車廠之負責人甲○○於本院證謂：97年4月20日
    、4月21日二天乙○○未到過修車廠找過丁○○。星期六那
    天晚上我沒有去看飆車，我回店裡休息。星期六會出去，回
    來睡到中午起來。睡覺時鐵門會關起來，當時丁○○在時鐵
    門也是關起來等語（本院卷第68、68頁背面）。是97年4月
    21日凌晨甲○○雖可能係仍在休息而將鐵門關起來，惟仍不
    能證明乙○○未於此時抵達修車廠，是甲○○所證，亦不足
    以反證被告與乙○○未有事實(二)之毒品交易行為。
六、查販賣毒品係違法行為，非可公然為之，亦無公定之價格，
    不論任何包裝，均可任意分裝增減分量，而每次買賣之價量
    ，亦可能隨時依雙方間之關係深淺、資力、需求量及對行情
    之認知、來源是否充裕、查緝是否嚴緊，購買者被查獲時供
    述購買對象之可能性風險之評估等，因而異其標準，並機動
    調整，非可一概而論，販賣之利得除經坦承犯行或價量俱臻
    明確外，委難察得實情，販賣之人從價差或量差中牟利方式
    雖異，其意圖營利之非法販賣行為則一，是除非別有事證，
    足認係按同一價量委買、轉售或無償贈與，確未牟利外，尚
    難執此遽認非法販賣之證據有所未足，致使知過坦承者難辭
    重典，飾辭否認者反得僥倖，而失情理之平。再參酌毒品之
    交易為政府嚴予取締之犯罪，以本件而論，乙○○與被告並
    非至親，亦無緊密之情誼關係，被告苟無利潤可圖，衡情應
    無甘冒遭查緝法辦重刑之風險而販賣交付第三級毒品予乙○○之理，被告主觀上具有營利之意圖，應堪認定。
七、此外，復有現場照片3幀可佐，而於乙○○及被告身上查獲
    扣案之如附表編號一、二所示之物，經鑑定結果，檢出第三
    級毒品愷他命成分，此有台灣檢驗科技股份有限公司98年3
    月23日濫用藥物檢驗報告、行政院衛生署管制藥品管理局97
    年11月17日管檢字第0970011361號鑑定書在卷可考（98年度
    訴字第1號原審卷第79頁、97年度審易字第1662號原審卷第
    24頁）。乙○○之尿液，經送驗呈愷他命陽性反應，有台灣
    檢驗科技股份有限公司濫用藥物尿液檢驗報告（CH/2008/50
    510）一份在卷可查。綜合上開事證，被告前揭先後二次販
    賣第三級毒品愷他命之事實，堪以認定。被告否認犯罪所辯
    ，顯屬卸責之詞，不足採信。本件事證明確，被告犯行，應
    可認定。
八、愷他命為毒品危害防制條例所規定之第三級毒品，核被告所
    為，係犯該條例第4條第3項之販賣第三級毒品罪。毒品危害
    防制條例第4條第3項於98年5月20日修正公布，其法定刑由
    「處五年以上有期徒刑，得併科新臺幣五百萬元以下罰金」
    ，修正為「處五年以上有期徒刑，得併科新臺幣七百萬元以
    下罰金」，比較修正前後之規定，修正後之規定較不利於被
    告，依刑法第2條第1項，應適用行為時即修正前之規定。又
    被告所為先後二次販賣第三級毒品愷他命予乙○○，行為互
    殊，應分論併罰。
九、審以被告犯罪事證明確，據以論罪科刑，固非無見。惟查：
    被告於事實一(一)所為販賣第三級毒品犯行，亦係以扣案之00
    00000000號行動電話為聯絡工具，原審未確實認定此部分之
    事實，且疏未於被告所犯該次販賣第三級毒品罪中宣告沒收
    ，即有未合。又原審以其勘驗筆錄為證人乙○○警詢中陳述
    有特別可信情況之佐證（原判決第2頁末2行），惟原審卷附
    之勘驗筆錄（原審卷第31至33頁），未有關於勘驗日期、勘
    驗地點及勘驗人員之記載，亦未見原審承辦法官之簽名，程
    序即難認為合法，原審逕引為證據，自亦失當。被告上訴否
    認犯罪，雖無理由，惟原判決既有上開可議，即無可維持，
    自應由本院將原判決撤銷改判。爰審酌被告品行，不思努力
    進取，明知毒品對於人體有莫大戕害，竟漠視毒品之危害性
    ，為一己私利而販賣第三級毒品愷他命予他人施用，嚴重危
    害國民身心健康及社會風氣，及其犯罪之動機、目的、手段
    、販賣毒品之數量、所得利益、犯後態度等一切情狀，分別
    量處如主文第二項所示之刑，並定其應執行之刑。扣案分別
    在被告、乙○○身上查得之第三級毒品愷他命3包（驗餘含
    袋重共41.633公克）、10小包（驗餘含袋重共23.85公克）
    ，係違禁物，應依刑法第38條第1項第1款之規定諭知沒收（
    本案被告所犯罪名係販賣第三級毒品罪，參照最高法院刑事
    判決96年度台上字第6867號判決意旨，扣案之第三級毒品應
    適用刑法規定宣告沒收）。至被告向乙○○所收取之對價
    3500元、7000元，為其販賣第三級毒品愷他命之犯罪所得，
    且屬被告所有，雖未扣案，仍應依毒品危害防制條例第19條
    第1項規定宣告沒收，如全部或一部不能沒收時，以其財產
    抵償之；另在被告身上查得之門號0000000000號行動電話（
    含SIM卡），係被告所有供犯本罪所用之物，應依毒品危害
    防制條例第19條第1項前段宣告沒收，並於所犯各罪項下之
    主文中分別宣告之。
據上論斷，應依刑事訴訟法第369條第1項前段、第364條、第299
條第1項前段，修正前毒品危害防制條例第4條第3項、第19條第1
項，刑法第11條、第2條第1項前段、第51條第5款、第38條第1項
第1款，判決如主文。
本案經檢察官林秀濤到庭執行職務。
中    華    民    國    99    年    1     月    12    日
                刑事第十二庭審判長法  官  蔡永昌
                                  法  官  陳榮和
                                  法  官  蔡國在
以上正本證明與原本無異。
如不服本判決，應於收受送達後10日內向本院提出上訴書狀，其
未敘述上訴之理由者並得於提起上訴後10日內向本院補提理由書
（均須按他造當事人之人數附繕本）「切勿逕送上級法院」。
                                  書記官  顧哲瑜
中    華    民    國    99    年    1     月    12    日
附錄：本案論罪科刑法條全文
修正前毒品危害防制條例第4條第3項：
製造、運輸、販賣第三級毒品者，處五年以上有期徒刑，得併科
新臺幣五百萬元以下罰金。


司法院資訊處製作；財團法人民間司法改革基金會備份。
